臺灣臺南地方法院刑事判決
111年度訴字第164號
公  訴  人  臺灣臺南地方檢察署檢察官
被      告  黃郁婷



選任辯護人  蘇文奕律師
            陳郁芬律師
上列被告因違反毒品危害防制條例案件，經檢察官提起公訴（11
0年度偵字第20815號）及移送併辦（111年度偵字第3517號），
本院判決如下：
    主  文
乙○○犯如附表一所示之罪，各處如附表一所示之刑及沒收。應執
行有期徒刑伍年拾月，附表一所示沒收併執行之。
    事  實
一、乙○○明知甲基安非他命係毒品危害防制條例第2條第2項第2
    款所列之第二級毒品，非經許可，不得持有、販賣，然均基
    於販賣甲基安非他命之犯意，均以所使用之0000000000號行
    動電話，分別與張進忠、謝霆透過Line通訊軟體進行交易聯
    繫，而先後於附表一所示時地，以附表一所示之方式，實行
    附表一所示之販賣甲基安非他命予張進忠、謝霆之行為。嗣
    經警循線於民國110年10月4日，在乙○○使用而停於臺南市○○
    區○○路0段000○000號前之車牌號碼000-0000號自小客車，查
    扣乙○○所有而供實行附表一所示犯行使用之0000000000號行
    動電話之IPhone7 PLUS手機1支（序號000000000000000號，
    含SIM卡1張），而查獲前情。
二、案經臺南市政府警察局第五分局報請臺灣臺南地方檢察署檢
    察官偵查起訴及移送併辦。
    理  由
壹、程序部分：
一、本判決下列所引用之各項證據，檢察官、辯護人及被告乙○○
    均同意作為證據，且至言詞辯論終結前均未見有聲明異議之
    情形，本院審酌各該證據作成之客觀環境及條件，均無違法
    或不當取證或其他顯不可信之情形，作為證據使用皆屬適當
    ，依刑事訴訟法第159條之5之規定，均有證據能力。
二、檢察官業就起訴書及併辦意旨書犯罪事實欄第一項所載被告
    提供之「第一銀行帳號000-00000000000號帳戶」，更正為
    「郵局000-00000000000000號帳戶」；又移送併辦所指之犯
    罪事實，與起訴之犯罪事實相同，均合先敘明。
貳、實體部分： 　　
一、訊據被告對於上揭事實均坦承不諱，核與證人謝霆、張進忠
    於司法警察調查中、偵訊中之陳述情節相符，並有附表二所
    示之非供述證據可稽，又被告於審理中陳稱其就附表一所示
    之販賣甲基安非他命行為，有從中賺取差價等語（見審卷第
    187頁），且按毒品危害防制條例所規定之販賣毒品罪，雖
    未明示「營利之意圖」為其犯罪構成要件，然「販賣」一語
    ，在文義解釋上當然已寓含有買賤賣貴，而從中取利之意思
    存在，且從商業交易原理與一般社會觀念而言，販賣行為在
    通常情形下，仍係以牟取利益為其活動之主要誘因與目的，
    又政府為杜絕毒品氾濫，毒害人民甚深，再三宣導民眾遠離
    毒品、媒體報導既深且廣，對於禁絕毒品之政策，應為大眾
    所熟悉，再政府對於查緝施用、轉讓及販賣毒品無不嚴格執
    行，且販賣毒品罪係重罪，若無利可圖，衡情一般持有毒品
    者，當不致輕易將持有之毒品交付他人。況販賣毒品乃違法
    行為，非可公然為之，且有其獨特之販售路線及管道，亦無
    公定之價格，復可任意增減其分裝之數量，而每次買賣之價
    量，亦可能隨時依市場貨源之供需情形、交易雙方之關係深
    淺、資力、對行情之認知、查緝是否嚴緊，及購買者被查獲
    時供述購買對象之可能性風險評估等諸般事由，而異其標準
    ，非可一概而論，是販賣之利得，誠非固定，而縱使販賣之
    人從價差或量差中牟利方式雖異，其意圖營利之非法販賣行
    為仍屬同一，是以，舉凡有償交易，除足以反證其確係另基
    於某種非圖利本意之關係外，通常尚難因無法查悉其販入價
    格，做為是否高價賣出之比較，諉以無營利之意思而阻卻販
    賣犯行之追訴，是被告若無圖自購毒者獲取金錢利益，衡情
    其當無甘冒被查獲移送法辦、負擔重刑責，而為如附表一所
    示之交付甲基安非他命予購毒者謝霆、張進忠，並藉此向該
    購毒者獲得金錢代價之理，故被告具有營利之販賣意圖，至
    為彰顯。從而，被告分別如附表一所示之販賣甲基安非他命
    之犯行，均事證明確而堪予認定，應依法論科。
三、論罪科刑部分：
  ㈠按行為後法律有變更者，適用行為時之法律，但行為後之法
    律有利於行為人者，適用最有利於行為人之法律，刑法第2
    條第1項定有明文，被告實行附表一編號1、2、5所示行為後
    ，毒品危害防制條例第4條第2項、第17條第2項規定業於109
    年1月15日修正公布，並於109年7月15日起施行，修正前毒
    品危害防制條例第4條第2項之法定刑為「處無期徒刑或7年
    以上有期徒刑，得併科新臺幣一千萬元以下罰金」、修正後
    之法定刑為「處無期徒刑或10年以上有期徒刑，得併科新臺
    幣一千五百萬元以下罰金」，又修正前同條例第17條第2項
    規定「犯第4條至第8條之罪於偵查及審判中均自白者，減輕
    其刑」、修正後規定「犯第4條至第8條之罪於偵查及歷次審
    判中均自白者，減輕其刑」，則修正後毒品危害防制條例第
    4條第2項規定之法定刑業有提高，且修正後毒品危害防制條
    例第17條第2項規定須限於偵查及歷次審判中均自白者，始
    可減輕其刑，則就附表一編號1、2、5所示部分，經比較修
    正前後規定，以修正前之規定較有利於被告，依刑法第2條
    第1項前段規定，自應適用被告行為時即修正前毒品危害防
    制條例第4條第2項、第17條第2項之規定。
  ㈡核被告所為，就附表一編號1、2、5所為，均犯修正前毒品危
    害防制條例第4條第2項之販賣第二級毒品罪；就附表一編號
    3、4、6所為，均犯修正後同項之販賣第二級毒品罪。被告
    於販賣前持有甲基安非他命之低度行為，為販賣之高度行為
    所吸收，不另論罪。被告上開犯行，犯意各別、行為互異，
    應分論併罰。
　㈢被告就附表一所示犯行，於偵查及審判中均予自白，故就附
    表一編號1、2、5部分依修正前毒品危害防制條例第17條第2
    項，以及就附表一編號3、4、6部分依修正後同項規定，均
    減輕其刑。
　㈣再按量刑固屬法院自由裁量之職權，然仍應受比例、罪刑相
    當原則等法則之拘束，並非可恣意為之，致礙及公平正義之
    維護，必須兼顧一般預防之普遍適應性與具體個案特別預防
    之妥當性，始稱相當，刑法第59條規定之酌量減輕其刑，必
    須犯罪另有特殊之原因與環境，經審酌被告全部犯罪情狀，
    在客觀上足以引起社會上一般人之同情，認為即使予以宣告
    法定最低度刑，猶嫌過重，而明顯具有可予憫恕之情狀者，
    始有其適用。考量第二級毒品氾濫情形日益嚴重，對社會秩
    序及國民健康危害亦逐日加劇，且係立法者將毒品危害防制
    條例第4條第2項修正並提高販賣第二級毒品者刑責之意旨所
    在，被告為本件犯行時，係為具有相當社會歷練之成年人，
    對於政府嚴格查緝販賣毒品之行為，自無不知之理，竟仍為
    本件販賣第二級毒品犯行牟利，危害社會治安及國民健康，
    且衡量本件販賣第二級毒品之頻率、次數，並非僅係偶發將
    己身持有之微量毒品轉售與他人之情形，更況修正前毒品危
    害防制條例第4條第2項之販賣第二級毒品罪之法定最低本刑
    為有期徒刑7年，修正後同條項之法定最低本刑為有期徒刑1
    0年，刑度不若販賣第一級毒品罪之法定本刑為死刑或無期
    徒刑之嚴峻，復可依修正前、後之毒品危害防制條例第17條
    第2項規定減輕其刑，無從認為被告犯罪當時，具有特殊之
    原因與環境，致在客觀上足以引起一般同情，而有即使宣告
    上開法定最低度刑仍情輕法重，致生違反罪刑相當性及比例
    原則而顯然可憫之情狀可言，不宜再依刑法第59條規定減輕
    其刑。
　㈤爰審酌被告先前曾因販賣第二級毒品案件，經法院判處應執
    行有期徒刑2年6月確定（於107年5月28日執行完畢），有臺
    灣高等法院被告前案紀錄表1份可憑，猶意圖牟利而再為販
    賣第二級毒品之犯行，造成毒品擴散危害社會而戕害國人身
    心健康之風險，且在曾接受刑罰後，仍未能切實警惕守法而
    再犯販賣第二級毒品犯罪，呈現刑罰反應力薄弱之情狀，然
    念及被告於偵查、審理中均坦承犯行認錯，並未飾詞企圖掩
    匿罪責，犯後態度堪稱良好，復考量被告販賣第二級毒品之
    次數為6次，且對象為二人，販賣所得亦非稱鉅，與大量走
    私毒品或販毒之毒梟之惡性容有差異，並考量附表一所示各
    次販賣之所得數額，復兼衡被告自述其係國中肄業、入監前
    從事飲料店員工而須扶養一名未成年女（110年6月份出生，
    見110年度偵字第20815號偵卷第107頁之被告之戶籍謄本）
    之智識程度及家庭、經濟狀況等一切情狀，分別量處如附表
    一所示之刑，並定其應執行刑。
  ㈥沒收部分：
  ⑴扣案之0000000000號行動電話之IPhone7 PLUS手機1支（序號
    000000000000000號，含SIM卡1張），係被告所有並供實行
    附表一所示犯行使用，依毒品危害防制條例第19條第1項規
    定，於附表一所示罪刑項下宣告沒收；附表一所示未扣案之
    販賣毒品所得之款，係為犯罪所得，均依刑法第38條之1第1
    項前段、第3項規定，分別於各該罪刑項下宣告沒收，並於
    全部或一部不能沒收或不宜執行沒收時，追徵其價額；復依
    刑法第40條之2第1項規定，就上開宣告沒收部分併執行之。
　⑵至於其餘扣案物，其中郵局000-00000000000000號帳戶之存
    摺1本，僅係該帳戶之存提交易紀錄而無助益本件犯罪實行
    之功用，且被告業稱均與本件犯罪之實行無關等語，亦無證
    據足認與本件犯罪之實行有何關連，自無庸於本案併予宣告
    沒收，附此敘明。
據上論斷，應依刑事訴訟法第299條第1項前段，毒品危害防制條
例第4條第2項（修正前及修正後）、第17條第2項（修正前及修
正後）、第19條第1項，刑法第2條第1項前段、第51條第5款、第
38條之1第1項前段、第3項、第40條之2第1項，判決如主文。
本案經檢察官陳奕翔起訴、檢察官甲○○到庭執行職務。
中　　華　　民　　國　　111 　年　　5 　　月　　27　　日
                  刑事第十三庭審判長法　官  鄭彩鳳
                                    法  官  王惠芬
                                    法  官  陳威龍
以上正本證明與原本無異。
如不服本判決應於收受本判決後20日內向本院提出上訴書狀，並
應敘述具體理由。其未敘述上訴理由者，應於上訴期間屆滿後20
日內向本院補提理由書狀（均須按他造當事人之人數附繕本）「
切勿逕送上級法院」。 
　　　　　　　　　　　　　　　　　  書記官  楊琄琄
中　　華　　民　　國　　111 　年　　5 　　月　　27　　日
附錄論罪科刑法條：
修正前毒品危害防制條例第4條第2項：
製造、運輸、販賣第二級毒品者，處無期徒刑或7年以上有期徒
刑，得併科新臺幣1千萬元以下罰金。
修正後毒品危害防制條例第4條第2項：
製造、運輸、販賣第二級毒品者，處無期徒刑或10年以上有期徒
刑，得併科新臺幣1千5百萬元以下罰金。

附表一：
編號 交易時間 交易地點 方式 所犯罪名及刑責 1 109年6月9日14時41分許之後之同日某時 臺南市○區○○路0段00號「麗都飯店」房間內 張進忠依其與乙○○進行之交易聯繫，先於109年6月9日14時41分許匯款價金新臺幣（下同）3,000元至乙○○申辦使用之郵局000-00000000000000號帳戶，乙○○再於左列時地交付甲基安非他命（重量約半錢）予張進忠。 乙○○犯販賣第二級毒品罪，處有期徒刑參年捌月。扣案之○○○○○○○○○○號行動電話之IPhone7PLUS手機壹支（序號○○○○○○○○○○○○○○○號，含SIM卡壹張）沒收；未扣案之犯罪所得新臺幣參仟元沒收，於全部或一部不能沒收或不宜執行沒收時，追徵其價額。 2 109年6月17日20時11分許之後之同日某時 臺南市○區○○路0段00號「麗都飯店」房間內 張進忠依其與乙○○進行之交易聯繫，先於109年6月17日20時11分許匯款價金2,000元至乙○○申辦使用之郵局000-00000000000000號帳戶，乙○○再於左列時地交付甲基安非他命（重量約4分之1錢）予張進忠 乙○○犯販賣第二級毒品罪，處有期徒刑參年柒 月。扣案之○○○○○○○○○○號行動電話之IPhone7PLUS手機壹支（序號○○○○○○○○○○○○○○○號，含SIM卡壹張）沒收；未扣案之犯罪所得新臺幣貳仟元沒收，於全部或一部不能沒收或不宜執行沒收時，追徵其價額。 3 109年10月5日18時25分許之後之同日某時 臺南市○區○○路0段00號「麗都飯店」房間內 張進忠依其與乙○○進行之交易聯繫，先於109年10月5日18時25分許匯款價金5,000元至乙○○申辦使用之郵局000-00000000000000號帳戶，乙○○再於左列時地交付甲基安非他命（重量約1錢）予張進忠 乙○○犯販賣第二級毒品罪，處有期徒刑伍年參月。扣案之○○○○○○○○○○號行動電話之IPhone7PLUS手機壹支（序號○○○○○○○○○○○○○○○號，含SIM卡壹張）沒收；未扣案之犯罪所得新臺幣伍仟元沒收，於全部或一部不能沒收或不宜執行沒收時，追徵其價額。 4 110年2月12日某時 臺南市○區○○路000號前 乙○○依其與張進忠進行之交易聯繫，於左列時地交付代價為1,000元之甲基安非他命（重量不詳）予張進忠，並收取價金1,000元。 乙○○犯販賣第二級毒品罪，處有期徒刑伍年壹月。扣案之○○○○○○○○○○號行動電話之IPhone7PLUS手機壹支（序號○○○○○○○○○○○○○○○號，含SIM卡壹張）沒收；未扣案之犯罪所得新臺幣壹仟元沒收，於全部或一部不能沒收或不宜執行沒收時，追徵其價額。 5 109年4月或同年5月間某日 臺南市○區○○路00巷0號3樓 乙○○依其與謝霆進行之交易聯繫，於左列時地交付代價為6,000元之甲基安非他命（重量約1錢）予謝霆，並收取價金6,000元。 乙○○犯販賣第二級毒品罪，處有期徒刑參年玖 月。扣案之○○○○○○○○○○號行動電話之IPhone7PLUS手機壹支（序號○○○○○○○○○○○○○○○號，含SIM卡壹張）沒收；未扣案之犯罪所得新臺幣陸仟元沒收，於全部或一部不能沒收或不宜執行沒收時，追徵其價額。 6 109年10月或同年11月間某日 臺南市安南區某釣蝦場 乙○○依其與謝霆進行之交易聯繫，於左列時地交付代價為6,000元之甲基安非他命（重量約1錢）予謝霆，並收取價金6,000元。 乙○○犯販賣第二級毒品罪，處有期徒刑伍年肆月。扣案之○○○○○○○○○○號行動電話之IPhone7PLUS手機壹支（序號○○○○○○○○○○○○○○○號，含SIM卡壹張）沒收；未扣案之犯罪所得新臺幣陸仟元沒收，於全部或一部不能沒收或不宜執行沒收時，追徵其價額。 

附表二：非供述證據（以下「警一卷」為臺南市政府警察局第五
分局南市警五偵字第1090489675號卷、「警二卷」為同分局南市
警五偵字第1100543450號卷、「併辦警卷」為同分局南市警五偵
字第1110061249號卷，「他卷」為臺灣臺南地方檢察署109年度
他字第4946號卷、「偵卷」為同署110年度偵字第20815號卷）
乙○○之郵局帳戶匯入金流帳號一覽表、郵局帳戶匯入金流資料【
警一卷第99至101頁】
臺南市政府警察局第五分局指認犯罪嫌疑人紀錄表【警一卷第10
8頁(同警二卷第35至36頁、併辦警卷第29至30頁)】
臺南市政府警察局第五分局搜索扣押筆錄【警二卷第55至58頁(
同偵卷第83至86頁、併辦警卷第79至82頁)】
臺南市政府警察局第五分局扣押物品目錄表【警二卷第59頁(同
偵卷第87頁、併辦警卷第83頁)】
臺南市政府警察局第五分局搜索扣押筆錄【警二卷第63至66頁(
同偵卷第91至94頁、併辦警卷第87至90頁)】
臺南市政府警察局第五分局扣押物品目錄表【警二卷第67頁(同
偵卷第95頁、倂辦警卷第91頁)】
中華郵政股份有限公司110年04月30日儲字第1100117105號函附
客戶基本資料及交易明細【警二卷第139至149頁(同警一卷第86
頁、他卷第16至21頁、併辦警卷第65至75頁)】
搜索及扣案物照片共17張【警二卷第163至171頁(同併辦警卷第1
67至175頁)】
臺南市政府警察局第五分局指認犯罪嫌疑人紀錄表【他卷第7至8
頁(同併辦警卷第51至53頁)】
臺灣臺南地方法院110年聲搜字第001032號搜索票【偵卷第9頁(
同併辦警卷第77頁)】